【裁判字號】    96,交聲,629
【裁判日期】    970526
【裁判案由】    違反道路交通管理處罰條例聲明異議
【裁判全文】
臺灣桃園地方法院刑事交通事件裁定     96年度交聲字第629號
原處分機關  交通部公路總局新竹區監理所苗栗監理站
異  議  人
即受處分人  甲○○
上列異議人即受處分人因違反道路交通管理處罰條例案件，對於
交通部公路總局新竹區監理所苗栗監理站民國96年7 月3 日竹監
苗字第裁54－DB0000000 號違反道路交通管理事件裁決書所為之
處分（原舉發通知單案號：桃園縣政府警察局龍潭分局桃警局交
字第DB0000000 號）聲明異議，經臺灣苗栗地方法院裁定以管轄
錯誤移送本院審理（96年度交聲字第105號），本院裁決如下：
    主  文
原處分撤銷。
甲○○汽車駕駛人，行車速度，超過規定之最高時速，處新臺幣
貳仟元，並記違規點數壹點。
    理  由
一、原處分意旨略以：異議人即受處分人甲○○所有之車牌號碼
    3810-MV 號自用小客車，於民國96年5 月4 日晚間10時40分
    許，由高速公路下龍潭交流道往石門方向行進間，行經有速
    限標誌之桃園縣龍潭鄉○○路○ 段時，因超速行駛，遭適於
    前揭路段510 號附近值勤之桃園縣政府警察局龍潭分局員警
    以雷達測速儀器採證並當場舉發而填製桃警局交字第DB0000
    000 號舉發違反道路交通管理事件通知書（下稱舉發違規通
    知書）對受處分人舉發「限速40公里，行駛100 公里，超速
    60公里」之違規，並移送原處分機關處理。嗣經原處分機關
    於96年7 月3 日依道路交通管理處罰條例第43條第1 項第2
    款、第4 項前段（原裁決書漏引）、第63條第1 項第3 款及
    違反道路交通管理事件統一裁罰基準及處理細則第43、44、
    67條規定，以竹監苗字第裁54－DB0000000 號違反道路交通
    管理事件裁決書（下稱裁決書），認定受處分人「行車速度
    ，超過規定之最高時速60公里以上未滿80公里」而裁處罰鍰
    新臺幣（下同）8,000 元，並記違規點數3 點，且應施以交
    通安全講習之處分在案。
二、聲明異議意旨略以：異議人固不否認伊所有之前揭車號車輛
    確有於原舉發違規通知書及裁決書所指時、地超速行駛，惟
    矢口否認有何違規之超過最高時速60公里之行為，並辯稱：
  (一)違規地點所處路段，僅於下交流到轉彎處有一匝道速限50公
    里之標誌，而後往石門方向至該違規地點間均無速限之標誌
    或標線，而原舉發違規通知書及裁決書所指之限速40公里之
    標誌，乃於本件發生後之同年6 月13日所裝設，且該路段劃
    設有車道線而無劃設區○○○○○道之分隔線，從而所指該
    違規地點之時速限制為40公里應非屬實，而應以道路交通安
    全規則第93條第1 項第1 款所規定之50公里為該處速限，是
    其違規之時速僅超過該處限制50公里。
  (二)再依道路交通管理處罰條例第7 條之2 之規定，採用固定式
    或非固定式科學儀器採證者，於一般道路上至少需於100 公
    尺前明顯標示，然所指違規之時卻未見值勤員警擺放任何測
    速偵測之告示牌或開啟值勤警示燈，故員警所為之取締於法
    尚有未合。
  (三)綜上可知，值勤員警所為舉發未設警示而違法於先，又就該
    處時速限制之認定有誤於後，其瑕疵已難令聲請人甘服而致
    原處分難以維持，，為此聲明異議請為撤銷原處分等語。
三、按「行車速度，依速限標誌或標線之規定，無速限標誌或標
    線者，行車時速不得超過50公里。但在未劃設車道線、行車
    分向線或分向限制線之道路，或設有快慢車道分隔線之慢車
    道，時速不得超過40公里」，道路交通安全規則第93條第1
    項第1 款訂有明文。次按「對於行車速度超過規定之最高速
    限或低於規定之最低速限之違規行為，採用固定或非固定式
    科學儀器取得證據資料證明者，於一般道路須至少於100 公
    尺，於高速公路、快速公路須至少於300 公尺前，明顯標示
    之」、「汽車駕駛人，駕駛汽車行車速度，超過規定之最高
    時速60公里以上者，處6,000 元以上24,000元以下罰鍰，並
    當場禁止其駕駛」、「汽車駕駛人有第1 項第2 款行為者，
    並吊扣該汽車牌照3 個月」、「汽車駕駛人違反第1 項規定
    者，應接受道路交通安全講習」及「汽車駕駛人有第43條情
    形者，記違規點數3 點」，亦分別經道路交通管理處罰條例
    第7 條之2 第3 項、第43條第1 項第2 款、第4 項前段、第
    5 項前段及第63條第1 項第3 款所明訂。第按「汽車駕駛人
    ，行車速度，超過規定之最高時速，或低於規定之最低時速
    ，處1,200 元以上2,400 元以下罰鍰」、「汽車駕駛人有第
    40條情形者，除依原條款處罰鍰外，並記違規點數1 點」，
    道路交通管理處罰條例第40條、第63條第1 項第1 款分別定
    有明文。又駕駛人行車速度，超過規定之最高時速40公里以
    上未滿60公里者，如係汽車，於期限內繳納或到案聽候裁決
    者，依違反道路交通管理事件統一裁罰基準及處理細則第2
    條第2 項所定之違反道路交通管理事件統一裁罰基準表之規
    定，應裁罰2,000 元。末按交通法庭認為聲明異議有理由或
    聲明異議雖無理由而原處分不當或違法者，應以裁定將原處
    分經聲明異議部分撤銷，並自為裁定，道路交通案件處理辦
    法第20條前段亦有明文。
四、經查：
  (一)關於異議人駕駛其所有車輛行經路線及經員警以雷達測速儀
    器測得時速100 公里乙節，異議人並未否認，並經證人即舉
    發異議人之桃園縣政府警察局龍潭分局員警彭元華於本院96
    年10月26日開庭訊問時證述無訛，復有前開舉發違規通知書
    所載內容可資參照，是此部分事實已堪認定。
  (二)就原舉發違規通知書所載「限速40公里」及原處分裁決書所
    指「超過規定之最高時速60公里」部分，雖經證人於同次訊
    問中證稱：該處速限40公里之標誌設置於違規地點前約100
    公尺處，在該地執行取締任務很久了，印象中從今（96）年
    1 月1 日開始值勤，速限牌便一直存在，異議人所主張是96
    年6 月12日才設立並不實在等語。惟經桃園縣政府交通局函
    轉本院所函詢該路段速限多少、速限標誌設立時間及設置位
    置距離違規地點幾公尺，後經交通部公路總局第一區養護工
    程處復興工務段（下稱養工處復興工務段）函覆本院稱：「
    (一)速限標誌為40公里。(二)設置日期為96年6 月13日。(三)設置
    地點：速限標誌位置距離中正路（縣道113 線）與大昌路（
    縣道113 乙線交叉路口）為325 公尺，510 號距離中正路與
    大昌路為223 公尺；路測及中央分向島均各設1 面」等語，
    並附以速限設置情形照片之影本及速限標誌設置位置示意圖
    ，此有養工處復興工務段96年11月9 日一工復字第09610016
    86號函、示意圖各1 份及速限設置情形照片影本4 幀附卷可
    參。是上開路段之速限40公里號誌確於96年6 月13日始設立
    ，當可認定。
  (三)又本件所指違規地點之路段於本件舉發違規時點，並未設有
    限制時速40公里之標誌或標線，已如前述，而該路段是否設
    有快慢車道分隔之道路，復經桃園縣政府交通局函轉本院函
    詢，而經養工處復興工務段於97年1 月2 日以一工復字第09
    61002018號函覆本院稱：「按內所述路段龍潭鄉○○路○ 段
    ，全線為雙向四車道，其行車車道線均繪設『白虛線』，無
    繪設『白實線』之快慢車道分隔線」等語，並附以該路段劃
    設「白虛線」之照片影本及道路交通標誌標線號誌設置規則
    第182 條、第183 條之1 解說例圖。按道路交通標誌標線號
    誌設置規則第183 條之1 規定，快慢車道之分隔線應為白實
    線之線型，至白虛線之線型，依同規則第182 條之意旨，僅
    為劃分各車道並指示車輛駕駛人循車道行駛之用。經本院審
    酌所附照片，可明確辨識本件所指違規路段除「紅色禁止停
    止線」及「道路邊線」屬實線之線型外，位於道路中央之標
    線乃「白虛線」線型，而依前述規定，則該路段並未劃設有
    「白實線」之分隔快慢車道之標線，意即該路段並無快慢車
    道之分自明。
  (四)復按道路交通標誌標線號誌設置規則第164 條第1 項第1 款
    、第165 條第1 項、第3 項之規定，則「分向限制線」為禁
    制標線中之縱向標線之一種，用以劃分路面成雙向車道，禁
    止車輛跨越行駛，並限制不得迴轉，而於設有中央分向島之
    道路，得以單黃實線分別劃設於與分向島間隔至少10公分之
    兩側；另「行車分向線」依同規則第180 條第1 項第1 款及
    第181 條第1 項、第2 項之規定，其屬指示標線中縱向標線
    之一種，係劃分路面成雙向車道，指示車輛駕駛人靠右行車
    ，分向行駛之用，而以黃虛線之方式劃設之。而前述「分向
    限制線」及「行車分向線」之屬性固未相同，惟作用均在劃
    分路面為雙向車道，且若於設有中央分向島之路面上分向島
    兩側已分別劃有單黃實線線型之「分向限制線」，實已無於
    同路面劃設黃虛線線型之「行車分向線」之必要性與可能性
    ，反之亦然。而經本院核閱異議人聲明異議所附行駛方向路
    線照片2 幀及設置40公里速限標誌前後照片各2 幀（見臺灣
    苗栗地方法院96年度交聲字第105 號卷第16至22頁）及前(二)
    、(三)養工處復興工務段函覆所附照片影本後，可知本件所指
    違規路面設有中央分向島，且分向島兩側各劃設有單黃實線
    之線型，則依前揭規定意旨，該單黃實線應屬「分向限制線
    」，並依前述，則於同路段亦無再劃設「行車分向線」之必
    要及可能。綜上所述，則本件所指違規路段於所指違規當時
    ，並未有速限標誌或標線之設置，而劃設有「分向限制線」
    、「道路邊線」、「紅色禁止停止線」之實線型標線及「車
    道線」之虛線型標線，業經前述，參以前揭道路交通安全規
    則第93條第1 項第1 款之規定，則違規路段之時速限制應為
    50公里，是異議人指摘本件原舉發違規通知書及原處分裁決
    書就違規路段於本件違規時間之時速限制認定有誤，應為可
    採。
  (五)至異議人執以本件舉發員警未依前揭規定於距離舉發地點10
    0 公尺前為明顯標示，即逕以非固定式之雷達測速器採證云
    云為辯。然證人彭元華於本院96年10月26日開庭訊問時具結
    證稱：在違規地點前250 公尺設置壹個活動式的「前有測速
    照相」的閃光警告標誌等語，是異議人此部分之爭執尚難認
    為真實。
  (六)綜前所述，本件異議人即受處分人於違規時車輛行駛時速為
    100 公里，為異議人所不爭執，至原舉發違規通知書所載違
    規地點速限為40公里、原裁決書認定本件超過規定最高時速
    60公里，難認屬實，惟該路段之速限為50公里，並經值勤員
    警設置活動式「前有測速照相」的閃光警告標誌以為非固定
    式雷達測速器予以採證，亦詳如前述，則本件異議人即受處
    分人超過規定之最高時速40公里以上未滿60公里之違規行為
    ，洵堪認定。
六、綜上所述，異議人即受處分人雖有超過規定之最高時速40公
    里以上未滿60公里之違規行為，然原處分機關依道路交通管
    理處罰條例第43條第1 項第2 款、第4 項前段（原裁決書漏
    引）、第63條第1 項第3 款規定予以裁處，非無可議之處，
    應由本院以裁定將原處分撤銷，並依前揭規定自為適當之裁
    定如主文第2 項所示，以資適法。
據上論斷，應依道路交通管理處罰條例第87條第2 項、第40條、
第63條第1 項第1 款，道路交通案件處理辦法第20條前段，裁定
如主文。
中    華    民    國    97    年      5    月    26   日
                  交通法庭法  官  劉為丕
以上正本證明與原本無異。
如不服本裁定，應於裁定送達後5 日內向本院提出抗告狀。
                          書記官  陳育萱
中    華    民    國    97    年    5     月    27    日


司法院資訊處製作；財團法人民間司法改革基金會備份。
